臺灣臺北地方法院刑事判決　　　　　　　96年度易字第1190號
公　訴　人　臺灣臺北地方法院檢察署檢察官
被　　　告　甲○○
上列被告因詐欺案件，經檢察官提起公訴（九十六年度偵緝字第
八六四號），本院合議庭依被告於準備程序進行中為有罪之陳述
，裁定由受命法官獨任進行簡式審判程序審理後，判決如下：
    主  文
甲○○幫助意圖為自己不法之所有，施用詐術使人將本人之物交
付，累犯，處有期徒刑參月，如易科罰金，以銀元參佰元即新臺
幣玖佰元折算壹日。
    事  實
一、甲○○前因賭博案件，經臺灣板橋地方法院以九十年易字第
    二八二四號刑事判決判處有期徒刑三月確定，並於民國九十
    一年五月八日易科罰金執行完畢。詎甲○○明知將自己之銀
    行帳戶賣予他人使用，可能因此供不法詐騙份子利用以詐術
    使他人將款項匯入後，再予提領運用，並預見可能因而幫助
    他人從事詐欺取財不法犯罪，仍於九十三年十月二十二日，
    向大眾商業銀行信義分行（下稱大眾商銀信義分行）申辦帳
    號第000－000000000000號帳戶後，旋即基
    於幫助詐欺取財之犯意，於九十三年十月二十四日，在宜蘭
    市區將上揭帳戶之存摺、提款卡及密碼交付不詳姓名之成年
    男子使用，而幫助該成年男子為詐欺取財犯行。該男子於收
    受上揭帳戶之存摺、提款卡及密碼後，即於九十三年十一月
    十六日下午五時二十九分許，傳送行動電話簡訊給乙○○，
    內容佯稱乙○○在全國電子消費新臺幣（下同）一萬七千六
    百元，並留下查證電話，待乙○○回撥後，即要乙○○撥打
    電話至「犯罪調查中心」。乙○○依指示撥打後，復由該男
    子假扮「犯罪調查中心職員」接聽，要乙○○至郵局提款機
    前操作，乙○○不疑有他，於九十三年十一月十六日下午六
    時三十五分、三十六分，在高雄市○○○路一五四號新樂郵
    局提款機前接續匯款六千二百八十三元、二千零八十三元至
    甲○○前揭大眾商銀信義分行帳戶中，旋遭提領一空，乙○
    ○始知受騙，經乙○○報警後循線查獲上情。
二、案經臺北市政府警察局松山分局報告臺灣臺北地方法院檢察
    署檢察官偵查起訴，本院合議庭依甲○○於準備程序進行中
    為有罪陳述，裁定由受命法官獨任進行簡式審判程序審理。
    理  由
一、上揭犯罪事實，業據被告甲○○於本院審理時坦均承不諱（
    見本院卷第十二至十四頁），核與被害人黃村德於警詢時指
    訴之被害情節大致相符（見偵緝卷第四五頁），此外，復有
    被告之帳戶往來明細及被害人自動櫃員機交易明細表一份等
    附卷可稽（見偵緝卷第十二至十五、四七頁），足認被告出
    於任意性之自白確與事實相符，從而本件事證明確，被告犯
    行洵堪認定。
二、查被告行為後，刑法業於九十四年二月二日修正公布，九十
    五年七月一日起施行，其中與本件有關之第二條、第三十條
    、第三十三條、第四十一條等規定已修正。按行為後法律有
    變更者，適用行為時之法律，但行為後之法律有利於行為人
    者，適用最有利於行為人之法律，修正後刑法第二條第一項
    定有明文。此條規定係規範行為後法律變更所生新舊法律比
    較適用之準據法，本身尚無新舊法比較之問題，於新法施行
    後，應一律適用新法第二條第一項之規定，為「從舊從輕」
    之比較，先予敘明。再按本次法律變更，比較時應就罪刑有
    關之共犯、未遂犯、想像競合犯、牽連犯、連續犯、結合犯
    ，以及累犯加重、自首減輕暨其他法定加減原因（如身分加
    減）與加減例等一切情形，綜其全部罪刑之結果而為比較（
    最高法院九十五年五月二十三日九十五年度第八次刑庭會議
    決議參照）。經查：關於罰金刑，在刑法修正前，刑法分則
    編各罪所定罰金刑之貨幣單位原為銀元，其最高罰金數額，
    從各該法條規定，而最低罰金數額，則依修正前刑法第三十
    三條第五款之規定為一元以上（貨幣單位為銀元），且若定
    有罰金刑之論罪法條係於七十二年六月二十五日前所制定，
    而該法條日後均未修正者，得依罰金罰鍰提高標準條例第一
    條前段規定，就其原定數額提高為二倍至十倍，其後修正者
    則不提高倍數，並依現行法規所定貨幣單位折算新臺幣條例
    第二條規定，以銀元一元折算為新臺幣三元；於刑法修正後
    ，因刑法第三十三條第五款修正為：「罰金：新臺幣一千元
    以上，以百元計算之。」使得刑法之罰金貨幣單位已由銀元
    改為新台幣，則刑法分則編各罪所定罰金刑之貨幣單位，自
    應配合修正為新臺幣，又為使刑法分則編各罪所定罰金之最
    高數額與刑法修正前趨於一致，乃增訂刑法施行法第一條之
    一：「中華民國九十四年一月七日刑法修正施行後，刑法分
    則編所定罰金之貨幣單位為新臺幣。九十四年一月七日刑法
    修正時，刑法分則編未修正之條文定有罰金者，自九十四年
    一月七日刑法修正施行後，就其所定數額提高為三十倍。但
    七十二年六月二十六日至九十四年一月七日新增或修正之條
    文，就其所定數額提高為三倍。」從而，刑法分則編各罪所
    定罰金刑之最高數額，於刑法修正前、後並無不同，惟修正
    後刑法第三十三條第五款所定罰金刑最低數額，較之修正前
    提高，自以修正前刑法第三十三條第五款規定有利於被告。
三、核被告所為，係犯刑法第三十條第一項前段、第三百三十九
    條第一項之幫助詐欺取財罪。被告有如犯罪事實欄所載之前
    案及執行紀錄之事實，有臺灣高等法院被告前案紀錄表在卷
    可徵（見本院卷第四頁），其於受有期徒刑執行完畢未滿五
    年內故意再犯本件有期徒刑以上之罪，為累犯，應依刑法第
    四十七條第一項規定加重其刑。又被告以提供帳戶之行為幫
    助他人實行犯罪，為幫助犯，應依刑法第三十條第二項之規
    定，按正犯之刑減輕之，並依法先加後減之。爰審酌被告任
    意提供帳戶供詐騙使用，助長財產犯罪之風氣，所為已影響
    社會經濟交易安全，增加被害人尋求救濟之困難，並使犯罪
    之追查趨於複雜及被告事後坦承犯行，被害人所受害之金額
    尚非過鉅等一切情狀，量處如主文所示之刑，又被告行為後
    刑法第四十一條第一項前段關於易科罰金之規定業已修正，
    修正前規定：「犯最重本刑為五年以下有期徒刑以下之刑之
    罪，而受六個月以下有期徒刑或拘役之宣告，因身體、教育
    、職業、家庭之關係或其他正當事由，執行顯有困難者，得
    以一元以上三元以下折算一日，易科罰金」，修正後規定：
    「犯最重本刑為五年以下有期徒刑以下之刑之罪，而受六個
    月以下有期徒刑或拘役之宣告者，得以新臺幣一千元、二千
    元或三千元折算一日，易科罰金」，比較修正前、後之法律
    ，以修正前之法律較有利於被告，爰依修正前刑法第四十一
    條第一項前段規定諭知易科罰金之折算標準。
據上論斷，應依刑事訴訟法第二百七十三條之一第一項、第二百
九十九條第一項前段，刑法第三十條第一項、第三百三十九條第
一項、第四十七條第一項、第三十條第二項、修正前刑法第四十
一條第一項前段，刑法施行法第一條之一，修正前罰金罰鍰提高
標準條例第二條，現行法規所定貨幣單位折算新臺幣條例第二條
，判決如主文。
本案經檢察官黃珮瑜到庭執行職務。
中　　華　　民　　國　　96　　年　　6 　　月　　8 　　日
                    刑事第十四庭法  官  劉煌基
以上正本證明與原本無異。
如不服本判決，應於判決送達後10日內向本院提出上訴狀（應抄
附繕本）。告訴人或被害人如對於本判決不服者，應具備理由請
求檢察官上訴，其上訴期間之計算係以檢察官收受判決正本之日
期為準。
                                書記官  陳豪達
中　　華　　民　　國　　96　　年　　6 　　月　　8 　　日
附錄論罪法條：
中華民國刑法第339條
（普通詐欺罪）
意圖為自己或第三人不法之所有，以詐術使人將本人或第三人之
物交付者，處5年以下有期徒刑、拘役或科或併科1千元以下罰金
。
以前項方法得財產上不法之利益或使第三人得之者，亦同。
前二項之未遂犯罰之。
